【裁判字號】    95,上訴,2782
【裁判日期】    951017
【裁判案由】    毒品危害防制條例
【裁判全文】
臺灣高等法院刑事判決                95年度上訴字第2782號
上  訴  人
即  被  告  甲○○
上列上訴人因毒品危害防制條例案件，不服臺灣桃園地方法院95
年度訴字第293號，中華民國95年6月30日第一審判決（起訴案號
：臺灣桃園地方法院檢察署94年度毒偵字第6380號），提起上訴
，本院判決如下：
    主  文
上訴駁回。
    事  實
一、甲○○前於民國89年、90年間因先後因竊盜案件，經臺灣桃
    園地方法院分別判處有期徒刑6月、10月確定，自90年8月1
    日起接續執行，至91年11月8日縮刑期滿執行完畢。另於90
    年間施用毒品案件，經臺灣桃園地方法院以90年度毒聲字第
    515號裁定送觀察、勒戒後，認有繼續施用毒品之傾向，再
    經臺灣桃園地方法院以90年度毒聲字第964號裁定送強制戒
    治，後以90年度毒聲字第3106號裁定停止戒治，所餘戒治期
    間付保護管束，而於90年8月1日出戒治所，嗣於91年2月26
    日保護管束期滿，經臺灣桃園地方法院檢察署檢察官於91年
    3月29日以91年戒偵字第158號不起訴處分確定。詎其不知警
    惕，基於施用第1級毒品海洛因之犯意，於94年7月7日12時
    20分為警採尿前26小時內某時（需扣除留置警局期間），在
    臺灣地區不詳地點，以不詳方式施用第1級毒品海洛因1次。
    嗣於94年7月7日甲○○經臺北縣政府警察局新莊分局採集其
    尿液檢驗，檢驗結果呈嗎啡陽性反應而查知上情。
二、案經臺北縣政府警察局新莊分局報告臺灣桃園地方法院檢察
    署檢察官偵查起訴。
    理  由
一、訊據被告甲○○否認有施用毒品犯行，辯稱：伊懷疑尿液經
    掉包或混入他人尿液，且伊有服用藥物，可能係藥物導致其
    尿液有毒品反應云云。經查：
（一）被告甲○○於94年7月7日12時20分為警查獲後所採之尿液
      ，經原審採集其口腔黏膜，送內政部警政署刑事警察局鑑
      驗結果，該尿液DNA與被告DNA- STR型別相同，該型別在
      臺灣地區中國人分佈機率預估為2.09×10一節，有該局95
      年4月21日刑醫字第0950040152號鑑驗書1紙在卷可按，前
      開尿液確為被告甲○○尿液。又依前開鑑驗報告所示，前
      開尿液中並未檢出被告甲○○以外之人之DNA情形，自無
      被告甲○○所稱混雜他人尿液情事，被告甲○○所辯，當
      屬無據。
（二）再被告甲○○前開尿液送臺灣檢驗科技股份有限公司檢驗
      ，經以氣相層析質譜分析法檢驗結果，確呈鴉片類（嗎啡
      ）陽性反應一情，亦有臺北縣政府警察局新莊分局94年7
      月7日筆錄、該局煙毒麻醉藥品被移送者姓名及代號對照
      表、臺灣檢驗科技股份有限公司濫用藥物尿液檢驗報告各
      1份在卷可按。依行政院國軍退除役官兵輔導委員會臺北
      榮民總醫院83年3月1日（83）北總內字第135號函：煙毒
      及安非他命檢驗之步驟主要分為「篩檢」與「確認」，以
      螢光偏極免疫學分析法、薄層分析法篩檢，都可能有干擾
      因素，造成假陽性反應（即會有服用安非他命或嗎啡以外
      的藥，但尿液中卻出現安非他命或嗎啡反應之情形）、或
      假陰性反應（即有服用安非他命或嗎啡，但尿液中卻無安
      非他命或嗎啡反應之情形）；又上開篩檢方法之錯誤百分
      率並非一固定值，而是在不同之條件下有不同之錯誤百分
      比，但如以氣相層析質譜儀分析法做確認，則應不會有假
      陽性反應；亦即任何在初步篩檢中得到陽性反應者，應以
      氣相層析質譜儀做最後確認，才算完成煙毒檢驗工作；綜
      合論之，任何篩檢方法都可能有發生錯誤之情形，故司法
      判決上，應以氣相層析質譜儀之結果做為依據。次按海洛
      因經注射或吸入人體後，約80%於24小時內自尿中排出，
      一般而言，尿液中能否驗出嗎啡陽性反應與其投與量、投
      與途徑、採尿時間、個人體質及檢測方法之靈敏度有關，
      國外曾有文獻報導注射6mg之海洛因鹽酸鹽，其代謝物嗎
      啡之平均可檢出時限約為26小時，業經行政院衛生署藥物
      食品檢驗局於81年9月8日以藥檢壹字第8114885號函述綦
      詳。被告甲○○為警查獲後所採尿液送驗結果既有嗎啡反
      應，足見被告甲○○在為警採尿前之26小時內某時點，曾
      有施用毒品之事實。再參諸海洛因係由嗎啡經化學合成之
      半人工合成品，其毒性倍於嗎啡，其施打或吸食後經人體
      代謝作用而分解成毒性較低之嗎啡，而於尿液中被檢測出
      ，故吸食或施打海洛因或嗎啡在尿液中均以嗎啡形態被檢
      測出，此為本院職務上已知之事實，並經行政院衛生署藥
      物食品檢驗局上揭函文敘明，復觀以目前一般常見施用之
      毒品皆係海洛因，甚少或甚至未見有施用鴉片或嗎啡者之
      常情，故被告甲○○所施用者應係海洛因無疑。
（三）至被告甲○○辯稱：伊因患憂鬱症長期服用藥物，伊於94
      年7月間在敏盛醫院就診，藥物可能產生影響云云。然經
      向敏盛醫院函詢被告於94年間7月就醫及所服藥物情形，
      該院回覆：甲○○曾於94年7月13日至門診複診，診斷為
      非特異性腦症候群及攻擊性情緒失控行為，曾給予Rivotn
      il (Clonazepam)0.5mg每天4次，每次1粒，Mesyrel 50mg
      每天2次，每次2粒，Seroquel 25mg，每天2次，每次2粒
      ，Deanxit每天2次，前開藥物均為精神治療藥物，並不含
      嗎啡、安非他命、甲基安非他命之成份一節，有該院95年
      3月15日敏醫字第0950000714號函、同年4月17日敏醫字第
      0950001058號函各1份在卷可按。被告甲○○既知提出前
      開服用藥物為抗辯，當會盡其所能提出其曾服用之藥物資
      料供原審參酌，苟被告甲○○另有服用其他藥物，自無可
      能隱匿不陳，故由被告甲○○所述觀之，被告甲○○於94
      年7月間應僅服用敏盛醫院所開立之前開藥物一節無疑。
      再依前開函覆內容，被告甲○○係於94年7 月13日始至該
      院診療並服用藥物，要與被告甲○○於同年7月7日為警查
      獲採集尿液一事無涉。況即令被告甲○○曾服用前開藥物
      ，然前開藥物並無嗎啡成分，絕不致使被告尿液產生嗎啡
      反應。故被告甲○○前開所辯，顯為臨訟卸責之詞，要無
      可採。
（四）被告甲○○上訴意旨指稱：伊罹患嚴重失眠與精神疾病、
      B 型肝炎、C型肝炎、慢性肝炎、糖尿病已注射胰島素控
      制，以上之病況均為慢性疾病，並附上「看見基因生物科
      技股份有限公司HCV1b分型檢測報告書」（被告上訴狀載
      為「聖保祿醫院檢驗報告」）、「財團法人天主教聖保祿
      修女會醫院診斷證明書」（被告上訴狀載為「聖保祿醫
      院診斷證明書」）、「名恩療養院診斷證明書」、「敏盛
      綜合醫院調劑處方箋」以為佐證，而辯稱為改善上述病情
      ，須長期服用多種藥物，以致產生代謝嗎啡之誤判云云。
      然查：被告甲○○出具之「看見基因生物科技股份有限公
      司HCV1b分型檢測報告書」記載被告甲○○HCV1b分型檢測
      呈陰性反應、及「財團法人天主教聖保祿修女會醫院診斷
      證明書」記載被告甲○○於95年3月27日住院診斷糖尿病
      、B 型肝炎、C型肝炎、慢性肝炎，於95年4月6日出院，
      續門診追蹤（見本院卷第12、13頁），均僅能依其記載知
      悉被告甲○○罹患有糖尿病、B型肝炎、C型肝炎、慢性肝
      炎等疾病之事實，然上開事實與本件被告甲○○施用毒品
      犯行無關，並不能供作有利或不利本件被告甲○○之證據
      。而被告甲○○出具之「名恩療養院診斷證明書」中記載
      ：被告甲○○因器質性精神病，於95年6月7日至95年6月
      12日住院治療（見本院卷第14頁），然被告甲○○係於
      94年7月7日12時20分為警採尿前26小時內某時犯下本件犯
      行，已如前述。上開證明書係被告甲○○所為本件犯行事
      後所作，且時隔久遠，並無關連，故不能作為有利或不利
      本件被告甲○○之證據。另被告甲○○出具「敏盛綜合醫
      院調劑處方箋」記載被告甲○○於94年12月14日於精神科
      門診開立之處方箋，辯稱伊長期服用藥物，藥物可能產生
      影響云云。然經原審向敏盛醫院函詢被告於94年間7月就
      醫及所服藥物情形，該院回覆：前開藥物均為精神治療藥
      物，並不含嗎啡、安非他命、甲基安非他命之成份，已如
      前述。且該處方箋係被告甲○○於94年12月14日至該院診
      療並服用藥物，要與被告甲○○於同年7月7日為警查獲採
      集尿液一事無涉。是故，被告甲○○上訴砌詞辯解，顯係
      卸責迴避之詞，均無理由，附此敘明。
（五）又被告於90年間施用毒品案件，經原審以90年度毒聲字第
      515號裁定送觀察、勒戒後，認有繼續施用毒品之傾向，
      經原審以90年度毒聲字第964號裁定送強制戒治，後以90
      年度毒聲字第3106號裁定停止戒治，所餘戒治期間付保護
      管束，而於90年8月1日出戒治所，嗣於91年2月26日保護
      管束期滿，經臺灣桃園地方法院檢察署檢察官於91年3月
      29 日以91年戒偵字第158號不起訴處分確定等情，有臺灣
      高等法院前案紀錄表1份在卷可稽，其於強制戒治執行完
      畢釋放後5年內再犯毒品危害防制條例第10條第1項施用第
      1 級毒品罪，核與同條例第23條第2項所定相符，自應依
      法訴追。
（六）綜上，本件事證明確，被告甲○○犯行洵堪認定，應依法
      論科。
二、按海洛因為毒品危害防制條例第2 條第2 項第1 款所定之第
    1 級毒品。是核被告甲○○所為，係犯毒品危害防制條例第
    10條第1項之施用第1級毒品罪。被告甲○○因施用而持有第
    1 級毒品之低度行為，為其進而施用之高度行為所吸收，不
    另論罪。被告甲○○前於89年、90年間因先後因竊盜案件，
    經原審分別判處有期徒刑6月、10月確定，自90年8月1日起
    接續執行，至91年11月8日縮刑期滿執行完畢，有本院被告
    前案紀錄表1份在卷可參，其5年內再犯本件有期徒刑以上之
    罪，為累犯，依法加重其刑。原審同此認定，依毒品危害防
    制條例第10條第1項，（行為時）刑法第11條前段、第47條
    之規定，並審酌被告前經觀察、勒戒及強制戒治，仍未戒除
    施用毒品惡習，再犯本案，足見其意志不堅，且已施用毒品
    成癮，實無可取，且於犯罪後不知悔改，狡言抗辯，甚於依
    科學鑑識方式確認所辯毫無可信之情況下，仍執前詞為圖卸
    責，顯存僥倖之心，毫無悔意，其心態至為可議，犯罪後態
    度極其惡劣，並衡其犯罪動機、目的、為警查獲施用次數僅
    一、被告施用毒品犯行係屬自戕行為等情狀，量處有期徒刑
    1 年，其認事用法均無不當，量刑亦屬妥適。被告甲○○上
    訴意旨仍執前詞，否認有施用毒品之犯行，辯稱罹患嚴重失
    眠與精神疾病、B型肝炎、C型肝炎等慢性疾病，須長期服用
    多種藥物，以致產生代謝嗎啡之誤判云云，核無理由，已詳
    前述。是故，被告上訴並無理由，應予駁回。
據上論斷，應依刑事訴訟法第368條，判決如主文。
本案經檢察官周志榮到庭執行職務。
中    華    民    國    95    年    10    月    17    日
                  刑事第四庭審判長法  官  蔡秀雄
                                  法  官  周煙平
                                  法  官  沈宜生
以上正本證明與原本無異。
如不服本判決，應於收受送達後十日內向本院提出上訴書狀，其
未敘述上訴之理由者並得於提起上訴後十日內向本院補提理由書
（均須按他造當事人之人數附繕本）。
                                  書記官  陳雅加
中    華    民    國    95    年    10    月    19    日
附錄：本案論罪科刑法條全文
毒品危害防制條例第10條
施用第一級毒品者，處六月以上五年以下有期徒刑。
施用第二級毒品者，處三年以下有期徒刑


司法院資訊處製作；財團法人民間司法改革基金會備份。
